【裁判字號】    91,易,791
【裁判日期】    920516
【裁判案由】    竊盜
【裁判全文】
臺灣臺北地方法院刑事判決                          九十一年度易字第七九一號
    公  訴  人  臺灣臺北地方法院檢察署檢察官
    被      告  丙○○
    被      告  丁○○
    共      同
    選任辯護人  邱碩松律師
右列被告因竊盜案件，經檢察官提起公訴（九十年度偵字第一０八六五號），本院判
決如左：
    主  文
丙○○、丁○○均無罪。
    理  由
一、公訴意旨略以：被告丙○○、丁○○係夫妻，因與告訴人甲○○有生意往來及借
    貸關係，乃開立多紙本票、支票予告訴人，竟因無力依約還款，而共同意圖為自
    己不法之所有，於民國八十九年十一月三十日下午四時許，在台北市○○區○○
    街三號一樓告訴人經營之耶魯補習班內，趁他人不注意之際，竊取置於辦公桌抽
    屜內之（一）面額新台幣（下同）一千萬元本票二張、（二）付款人為第一商業
    銀行已退票之面額一百萬元支票一張、（三）付款人為彰化商業銀行（以下簡稱
    彰化銀行）已退票之面額三十五萬元支票一張，及發票人為丙○○、付款人為彰
    化銀行、面額四十萬元、票號ＢＥ0000000號之支票影本（因正本已於八
    十九年十一月二十八申請註銷退票紀錄）一張（該支票正本以下簡稱甲支票）、
    （四）發票人為荃映有限公司（以下簡稱荃映公司）、付款人為慶豐商業銀行（
    以下簡稱慶豐銀行）、面額為八萬零七百五十元支票一張（以下簡稱乙支票）、
    （五）合約書一份、（六）被告丁○○為發票人之面額一千萬元本票一張。嗣因
    被告丁○○於八十九年十二月五日下午二時五十五分許，前往位在台北市○○街
    之慶豐銀行，辦理上開發票人荃映公司面額八萬零七百五十元之支票註銷，始悉
    上情。因認被告二人均涉有刑法第三百二十條第一項之竊盜罪嫌。
二、按犯罪事實，應依證據認定之，無證據不得推定其犯罪事實；不能證明被告犯罪
    ，應諭知無罪之判決，刑事訴訟法第一百五十四條、第三百零一條第一項分別定
    有明文。次按告訴人之告訴係以使被告受刑事訴追為目的，是其陳述是否與事實
    相符，仍應調查其他之證據以資審認；而事實之認定，應憑證據，如未能發現相
    當證據，或證據不足以證明，自不能以推測或擬制之方法，為裁判基礎；且認定
    犯罪事實所憑之證據，其為訴訟上之證明，須於通常一般之人不致有所懷疑，而
    得確信其為事實之程度者，始得據為有罪之認定，倘其證明尚未達到此一程度，
    而有合理之懷疑存在而無從使事實審法院得有罪之確信時，即應由法院為諭知被
    告無罪之判決；苟積極證據不足為不利於被告事實之認定時，即應為有利於被告
    之認定，更不必有何有利之證據（最高法院五十二年台上字第一三００號、四十
    年台上字第八六號、七十六年台上字第四九八六號、三十年上字第八一六號判例
    參照）。再事實審法院對於證據之取捨，依法雖有自由判斷之權，然積極證據不
    足證明犯罪事實時，被告之抗辯或反證縱屬虛偽，仍不能以此資為積極證據應予
    採信之理由（最高法院三十年度上字第四八二號判例參照）；是被告否認犯罪事
    實所持之辯解，縱屬不能成立，仍非有積極證據足以證明其犯罪行為，不能據為
    有罪之認定（最高法院三十年度上字第一八三一號判例參照）。
三、公訴人認被告丙○○、丁○○涉有右揭竊盜罪嫌，無非係以告訴人甲○○之指訴
    ，與證人乙○○之證述，復有被告丁○○於八十九年十二月五日前往銀行註銷監
    視錄影帶照片、被竊之上開合約書、本票、支票、退票理由單（均影本）等在卷
    可稽；及被告丙○○既不否認持有上開告訴人所指失竊之物（且稱已將本票撕毀
    ），所辯於八十九年十二月一日交付告訴人十三萬零七百五十元，以換回甲支票
    及乙支票云云，又與實情不符（查：上開甲支票之退票係於八十九年十一月二十
    八日即申請註銷等情，與告訴人陳述相符，並有彰化銀行台北分行彰台北字第一
    九八一號函附卷為憑），縱被告丙○○於提示證物後，又翻稱伊記錯日期云云，
    然供詞反覆，所述情節有悖常理，顯為飾卸之詞，不足採信；況系爭失竊之票據
    均與被告丙○○、丁○○之債務、信用有切身關係，彼等確有動機實施本件竊盜
    犯行等，為其主要論據。
四、訊據被告丙○○固不否認持有上開告訴人失竊之物，被告丁○○固供承有於八十
    九年十二月五日前往慶豐銀行辦理乙支票註銷之事實，惟均否認有何竊盜犯行，
    被告丙○○辯稱：上開犯罪事實欄所載之支票、本票及合約書等物是告訴人親自
    交付的，其於八十九年十月二十三日將三百五十萬元現金交付告訴人，告訴人還
    其三千萬元的保證票及其他留存的保證票，嗣後其另交付款項，換回甲支票及乙
    支票，其有拿一筆十五萬八千元給告訴人，即包含檢察官所問之十三萬七百五十
    元在內，當時其與告訴人之帳目很亂，單獨問哪一筆，其記不住究竟何時付款將
    支票換回，要看帳單才知道，其未竊取告訴人之物等語；被告丁○○辯稱：荃映
    公司支票是其夫丙○○交付的，其不知情等語。經查：（一）被告丁○○另辯稱
    ：其沒有於八十九年十一月三十日下午四時許前往耶魯補習班云云；然被告丁○○於該日確與被告丙○○共同前往上址耶魯補習班乙情，業據證人即耶魯補習班
    職員乙○○迭於警訊及偵審中證述明確，衡以證人乙○○與被告丁○○並無怨隙
    ，為被告丁○○所不否認，應無甘冒涉犯偽證罪而誣陷被告丁○○之理，其證詞
    應可採信；至被告丙○○雖供稱當日僅其一人前往耶魯補習班云云，然以其與被
    告丁○○係夫妻關係，恐有迴護被告丁○○之虞，故其此部分供述，尚難輕信；
    是被告丁○○所辯其當日未前往耶魯補習班云云，不足採信。（二）惟告訴人於
    九十年六月二十一日偵查中陳稱：八十九年十月二十三日、八十九年十二月一日
    丙○○有分別給付三百五十萬元、十三萬七百五十元等語；於九十一年三月十五
    日偵查中陳稱：其沒有收過丙○○三百五十萬元現金，也未於八十九年十二月一
    日收取丙○○十三萬七百五十元，其是於八十九年十一月二十八日收丙○○五萬
    元現金，然後先還甲支票，他才在該紙支票影本下載明支票尚欠新台幣三十五萬
    元，且簽名，日期在匆忙中寫了八十九年十二月一日等語；又乙支票係被告以荃
    映公司為發票人簽發作為支付以告訴人之妻趙淑延名義購買ＤＬ─五七五九號自
    小客車之分期款項乙節，為被告及告訴人所是認，而告訴人於本院九十二年一月
    十七日審理時不否認被告庭呈之對帳單上之簽名係其所為，雖陳稱不是很清楚彙
    算內容等語，然於被告供稱該對帳單上載有「８‧８車款」即係其交給告訴人該
    筆款項，拿回乙支票等語後，於本院訊問其是否能確定乙支票有無交予被告時，
    告訴人則陳稱不太確定等語；足見告訴人就是否收受被告給付之三百五十萬元、
    十三萬七百五十元，除收受五萬元現金後將甲支票交還被告外，有無收受對帳單
    所載之車款後將乙支票交還被告各節，前後陳述亦有出入，則告訴人指訴被告竊
    取前揭支票、本票等物是否可信，其是否有誤記情事，均有疑問；參以告訴人亦
    不否認當時其與被告往來帳目繁多，足認被告所辯當時其與告訴人之帳目很亂，
    單獨問哪一筆，其記不住究竟何時付款將支票換回等語，應可採信。則尚難以甲
    支票之退票係於八十九年十一月二十八日即申請註銷係事實，因被告於偵查中誤
    述於八十九年十二月一日交付告訴人款項，以換回甲支票及乙支票云云，與實情
    不符，而完全否認乙支票係被告付款予告訴人後所換回。（三）而告訴人於九十
    年六月二十一日偵查中曾陳稱八十九年十月二十三日被告丙○○有給付三百五十
    萬元等語，核與被告所述相符，則被告所辯其於八十九年十月二十三日將三百五
    十萬元交付告訴人，告訴人還其保證票等語，尚非無據。且告訴人亦不否認被告
    交付五萬元換回甲支票，至是否交付車款換回乙支票，告訴人表示不確定，已如
    前述，惟告訴人既不否認前開被告庭呈對帳單之真正，參以該對帳單上確載有「
    ８‧８車款」、「七萬加８‧８車款等於十五點八」、「日還十五點八」等字樣
    ，益徵被告所辯乙支票係其交付款項予告訴人後所換回等語，要屬可採。（四）
    至檢察官指系爭失竊之票據均與被告丙○○、丁○○之債務、信用有切身關係，
    彼等確有動機實施本件竊盜犯行乙節，然告訴人是否失竊上開支票、本票等物，
    及是否僅失竊與被告二人債務有關之物，均僅有告訴人之指訴，然其指訴容有瑕
    疵，尚難輕信，已如前述；又乙○○之證詞僅能證明被告二人於八十九年十一月
    三十日下午至耶魯補習班，被告丙○○並坐在告訴人座位等情，並未親見被告二
    人確實竊取告訴人之物，是倘無其他積極證據證明被告二人竊取告訴人財物，尚
    難以此遽認被告二人犯罪。（五）綜上所述，公訴人憑以認定被告二人涉犯竊盜
    罪嫌之證據，均未能積極證明被告等確有竊取告訴人所指失竊之物，自難遽令被
    告二人負本件竊盜罪責。此外，復查無其他積極證據足資證明被告二人有公訴人
    所指之竊盜犯行，不能證明被告二人犯竊盜罪，依照首揭說明，自應為被告等無
    罪之諭知。
據上論斷，應依刑事訴訟法第三百零一條第一項，判決如主文。
本案經檢察官張安箴到庭執行職務。
中      華      民      國    九十二    年      五      月     十六     日
                                    臺灣臺北地方法院刑事第七庭
                                        法  官  蕭  清  清
右正本證明與原本無異。
如不服本判決，應於判決送達後十日內向本院提出上訴狀(應抄附繕本)。告訴人
或被害人如對於本判決不服者，應具備理由請求檢察官上訴，其上訴期間之計算
係以檢察官收受判決正本之日期為準。
                    書記官  劉  麗  英
中      華      民      國    九十二    年      五     月     二十一    日


司法院資訊處製作；財團法人民間司法改革基金會備份。
